【裁判字號】    98,台上,5488
【裁判日期】    980924
【裁判案由】    違反毒品危害防制條例
【裁判全文】
最高法院刑事判決            九十八年度台上字第五四八八號
上  訴  人  甲○○
            乙○○
共      同
選任辯護人  舒建中律師
上列上訴人等因違反毒品危害防制條例案件，不服台灣高等法院
中華民國九十六年三月二十八日第二審判決（九十五年度上訴字
第三三五二號，起訴案號：台灣板橋地方法院檢察署九十四年度
偵字第一八二三０、一八二三三號），提起上訴，本院判決如下
：
    主  文
上訴駁回。
    理  由
按刑事訴訟法第三百七十七條規定，上訴於第三審法院，非以判
決違背法令為理由，不得為之。是提起第三審上訴，應以原判決
違背法令為理由，係屬法定要件。如果上訴理由書狀並未依據卷
內訴訟資料，具體指摘原判決不適用何種法則或如何適用不當，
或所指摘原判決違法情事，顯與法律規定得為第三審上訴理由之
違法情形，不相適合時，均應認其上訴為不合法律上之程式，予
以駁回。本件原判決依憑上訴人甲○○、乙○○於警詢、偵查時
供承有與綽號「阿勝」者謀議，幫忙交付毒品予購毒者，「阿勝
」則交付所載甲基安非他命（原判決誤植為安非他命）為報酬等
情之供述，及證人楊易山、王台富、共同被告乙○○、甲○○分
別於警詢、偵審之證詞，暨卷附法務部調查局鑑定通知書、台北
市政府警察局毒品鑑驗通知書，查獲之毒品海洛因、甲基安非他
命、相關之毒品殘渣袋、研磨器（杵缽）、分撥器、分裝袋等證
據資料，認定上訴人等有原判決事實欄所載之販入第一級毒品海
洛因、第二級毒品甲基安非他命犯行，且敘明上訴人等否認該犯
行，辯稱：未幫「阿勝」交付毒品，或收取販毒價款，亦未收取
甲基安非他命為報酬，與「阿勝」間無販賣毒品之犯意聯絡及行
為分擔等云云，為不足採，亦依調查所得證據，於理由內詳予指
駁、說明。因認上訴人等犯行明確，而撤銷第一審之科刑判決，
改判依想像競合犯，從一重論處甲○○、乙○○共同販賣第一級
毒品罪刑（均量處有期徒刑），已詳述所憑之證據及其認定之理
由。上訴意旨均略稱：(一)、依原判決事實欄之記載，乃甲○○、
乙○○在民國九十四年十月二十四日即有多次毒品交易，併獲取
「阿勝」交付免費之甲基安非他命代價，而屬連續犯；惟主文欄
未論以販賣毒品之連續犯，理由欄又載稱三人係共犯，由「阿勝
」販入毒品，但未及販出即遭查獲而未實際得利云云。有事實之
認定與主文及理由之記載矛盾之違法。(二)、原判決未傳喚吳若禎
、謝岳聖，以釐清謝岳聖是否確為「阿勝」，又未說明吳若禎在
警詢、偵查時對上訴人等有利之供述，如何不足採信之理由，有
證據調查未盡及理由不備之違法。(三)、乙○○於警詢之供述乃經
警誘導，其自白非出於自由意志，無證據能力；偵審各卷則查無
甲○○之警詢光碟可資勘驗，原判決採納為論罪之證據，採證違
法等語。惟查：(一)、毒品危害防制條例所謂販賣毒品罪，係指以
營利為目的，意圖販賣而有販入或賣出毒品之行為而言，其販入
及賣出之行為，不必二者兼備，有一即屬成立，亦不論是否果真
獲得利益。本件原判決已詳敘上訴人甲○○、乙○○與「阿勝」
基於營利意圖之犯意聯絡而同時販入所載之毒品海洛因及甲基安
非他命，於九十四年十月二十四日尚未販出即經警查獲等旨，併
於理由內說明上訴人等與「阿勝」基於同一販賣之犯意聯絡，販
入毒品海洛因及甲基安非他命，而販賣毒品為政府嚴予取締之犯
罪，苟非圖差價利潤，當無甘冒刑事重責訴追之風險而為之可能
，上訴人等販入上揭毒品，應有營利之意圖；因查無賣出之證據
，依想像競合犯，從一重論以販賣第一級毒品既遂之一罪等情之
理由稽詳。所為論斷，符合論理法則且不違背社會經驗之合理判
斷，縱未實際販出獲利，仍無礙該販賣毒品罪之成立。原判決既
未認定上訴人等有連續販賣毒品之犯行，事實欄關於「……並向
買主收取每包毒品新台幣（下同）一千元價金，甲○○、乙○○
即將收取販賣毒品價金交予『阿勝』，『阿勝』再提供（甲基）
安非他命０．三公克（約市價一千元）予乙○○或甲○○施用，
作為跑腿代為交付毒品予買主之酬佣，……九十四年四月二十四
日有多人在該地點出入」等旨，僅針對上訴人等與「阿勝」間謀
議之內容及為警查獲前之情形為論載，無事實之認定與主文及理
由之記載矛盾之違法。(二)、刑事訴訟法所稱依法應於審判期日調
查之證據，係指與待證事實有重要關係，在客觀上顯有調查必要
性之證據而言，故其範圍並非漫無限制，必其證據與判斷待證事
實之有無，具有關聯性，得據以推翻原判決所確認之事實，而為
不同之認定，若證明之事項已臻明瞭，當事人聲請調查之證據，
若僅係枝節性問題，甚或就同一證據再度聲請調查，自欠缺調查
之必要性，未為無益之調查，並無違法可言。依據原審審判筆錄
之記載，證人謝岳聖經原審傳喚並未到庭，上訴人等之辯護人已
具體陳明「因為到庭他也不會承認，所以我們捨棄（傳喚）」（
見原審卷第一六六頁背面）；原判決併已敘明上訴人等為本件販
毒共同正犯之事證已明，無傳喚謝岳聖、吳若禎調查之必要，自
難指為違法。再證人吳若禎於警詢、偵查時究有如何有利於上訴
人等之證述，原判決有未予說明之違法，上訴理由無一語敘及，
漫指原判決有理由不備之違法，要非適法之第三審上訴理由。(三)
、原判決已說明乙○○警詢之供述與錄音內容相符之部分，如何
基於自由意志為陳述，具有證據能力，並未採納乙○○警詢筆錄
與錄音帶內容不符之證詞為論罪之基礎，併已敘明該部分陳述無
證據能力之理由稽詳，上訴意旨謂原判決採證違法，顯非依據卷
內訴訟資料執為指摘。再甲○○於警詢供述之錄音帶，雖因案件
移送過程未予尋獲，原判決縱未依刑事訴訟法第一百五十八條之
四規定審酌其認定甲○○警詢陳述具有證據能力之理由，然除去
該部分，綜合卷內其他相關證據，亦為相同犯罪之認定，與判決
本旨不生影響。上訴意旨，對於原判決究竟如何違背法令，非依
卷內資料為具體指摘，猶執陳詞，對於原判決已詳為論斷及說明
之事項，再為事實之爭辯，並對原審採證認事之職權行使，任意
指摘，難謂已符合首揭法定上訴要件，應認上訴人等之上訴違背
法律上之程式，均予以駁回。
據上論結，應依刑事訴訟法第三百九十五條前段，判決如主文。
中    華    民    國  九十八  年    九    月  二十四  日
                      最高法院刑事第十一庭
                          審判長法官  石  木  欽
                                法官  洪  佳  濱
                                法官  韓  金  秀
                                法官  段  景  榕
                                法官  周  煙  平
      本件正本證明與原本無異
                                      書  記  官
中    華    民    國  九十八  年    九    月  二十九  日
                                                      K


司法院資訊處製作；財團法人民間司法改革基金會備份。
